臺灣臺南地方法院民事判決
110年度訴字第4號
原      告  鑫亞洲不動產仲介經紀有限公司

法定代理人  蘇淑芬  
訴訟代理人  熊家興律師
            李國禎律師
被      告  張美英  
上列當事人間請求給付委任報酬事件，經本院於民國110年3月9
日言詞辯論終結，判決如下：
    主      文
被告應給付原告新臺幣柒拾貳萬元，及自民國一百零九年十二月
二十二日起至清償日止，按年息百分之五計算之利息。
原告其餘之訴駁回。 
訴訟費用由被告負擔百分之五十七，餘由原告負擔。
本判決第一項於原告以新臺幣貳拾肆萬元為被告供擔保後，得假
執行。但被告如以新臺幣柒拾貳萬元為原告預供擔保，得免為假
執行。
原告其餘假執行之聲請駁回。  
    事實及理由
一、按訴狀送達後，原告不得將原訴變更或追加他訴。但擴張或
    減縮應受判決事項之聲明者，不在此限，民事訴訟法第255
    條第1項第3款定有明文。經查，原告起訴時訴之聲明為：被
    告應給付原告新臺幣（下同）1,264,000元，及自支付命令
    送達被告翌日起至清償日止，按年利率百分之五計算之利息
    。嗣於民國110年3月3日以民事補充理由狀變更聲明為：被
    告應給付原告820,800元，及自支付命令送達被告翌日起至
    清償日止，按年利率百分之五計算之利息（見本院卷第45頁
    ）。經核原告所為前開訴之變更，屬減縮應受判決事項之聲
    明，揆諸上開規定，應予准許。
二、本件被告經合法通知，無正當理由未於言詞辯論期日到場，
    核無民事訴訟法第386條各款所列情形，爰依原告之聲請，
    由其一造辯論而為判決。
三、原告起訴主張：
　㈠被告前於109年10月14日，委託原告仲介出售台南市○市區○○
    段00000地號土地及門牌號碼台南市○市區○○000號房屋（下
    稱系爭不動產），銷售總價為13,680,000元，銷售底價則為
    12,000,000元，委託期間則為109年10月14日至110年10月13
    日止，雙方因此簽定有專任委託銷售契約書（下稱系爭銷售
    契約）。雙方議定後，訴外人郭瑞芳、謝明宗於原告所屬人
    員之安排下，並帶看過系爭不動產後，均同意出價12,000,0
    00元購買系爭不動產，並簽署附停止條件定金（斡旋金）委
    託書及確認書，原告所屬人員旋即將上開情事，通知被告，
    俾安排後續簽約出售事宜。
　㈡詎料，被告竟藉故拒絕出售系爭不動產，縱經原告寄發存證
    信函催告其履約，被告仍不為所動。近日原告所屬人員調閱
    系爭不動產之土地登記資料後，赫然發現被告竟早於109年1
    1月24日（即謝明宗看過系爭不動產，並簽署附停止條件定
    金委託書及確認書4日後），便已將系爭不動產私下出售予
    謝明宗，並於110年1月19日以買賣為登記名義，完成過戶登
    記。被告與訴外人謝明宗之私下買賣行為，顯然係惡意逃避
    給付服務報酬之違約舉動，依系爭銷售契約第7條第2項之約
    定，被告自應給付服務報酬（即違約金）820,800元【計算
    式：13,680,000x6%=820,800】予原告。
　㈢爰依系爭銷售契約第7條第2項之約定，請求被告給付服務報
    酬（即違約金）予原告。並聲明：⒈被告應給付原告820,800
    元，及自支付命令送達被告翌日起至清償日止，按年利率百
    分之五計算之利息。⒉如蒙勝訴判決，原告願供擔保，請准
    宣告為假執行。
四、被告未於言詞辯論期日到場，惟提出書狀辯稱：本件原告不
    過以有買方出價，據以出面斡旋而已。而所謂斡旋不過是居
    間協調折衝是已。茲被告既以出價不合意願而未應允，且要
    求解約，則雙方當事人互相意思表示顯不一致，是依上揭意
    旨，契約並不成立。本件契約尚未成立，且被告已要求解約
    ，則原告依約請求給付服務費即無理由。並聲明：⒈駁回原
    告之訴。⒉如受不利之判決，願供擔保，請准免為假執行。
五、本院得心證之理由：
　㈠原告主張被告於109年10月14日，委託原告仲介出售系爭不動
    產，銷售總價為13,680,000元，銷售底價則為12,000,000元
    ，委託期間則為109年10月14日至110年10月13日止，雙方因
    此簽定有系爭銷售契約。雙方議定後，訴外人郭瑞芳、謝明
    宗於原告所屬人員之安排下，並帶看過系爭不動產後，均同
    意出價12,000,000元購買系爭不動產，並簽署附停止條件定
    金（斡旋金）委託書及確認書，原告遂將上開情事通知被告
    ，安排後續簽約出售事宜，惟被告拒絕出售系爭不動產，原
    告寄發存證信函催告其履約，被告仍未履約。嗣原告調閱系
    爭不動產之土地登記資料後，發現被告於109年11月24日將
    系爭不動產出售予謝明宗，並於110年1月19日以買賣為登記
    名義，完成過戶登記等情，業據提出專任委託銷售契約書影
    本、委託銷售/出租契約內容變更同意書、附停止條件定金
    （斡旋金）委託書及確認書影本、系爭不動產土地謄本、建
    物謄本（司促字卷、本院卷第53-64頁）為證，自堪信原告
    上開之主張為真實。
　㈡原告主張被告與訴外人謝明宗之私下買賣行為，為惡意逃避
    給付服務報酬之違約舉動，而被告應依系爭銷售契約第7條
    第2項之約定，給付原告服務報酬（即違約金），被告則以
    前揭情詞置辯，是本件爭點厥為：被告於109年11月24日與
    謝明宗就系爭不動產簽訂房屋買賣契約書，於110年1月19日
    以買賣為原因，將系爭不動產所有權移轉登記予謝明宗，是
    否應依系爭銷售契約第7條第2項之約定，給付服務報酬（即
    違約金）予原告？經查：
　　⒈按系爭銷售契約第6條第5項第4款之約定：「有下列各款情
      形之一者，視為乙方已完成仲介之義務，甲方仍應支付第
      一項約定之服務報酬予乙方：…⑷甲方同意出售或乙方所媒
      介之買方之承購條件已達甲方之銷售條件，甲方拒絕與買
      方簽定買賣契約書；或簽定不動產買賣契約書後違約不賣
      ；或因可歸貴於甲方之事由致買方解除買賣契約者。」；
      第7條第2項約定：「前條第5項第3款至第6款情形，甲方
      應支付乙方按本契約書約定之銷售總價百分之六計算之違
      約金。」。本件被告委託原告銷售之銷售底價為12,000,0
      00元，與原告覓得買主即訴外人郭瑞芳、謝明宗願以12,0
      00,000元購買系爭不動產之價格一致，然被告拒絕以該價
      格與買方簽定買賣契約，已如前述，則原告主張此情形該
      當於系爭銷售契約第6條第5項第4款之約定，即堪憑採。
　　⒉從而，原告以被告違約情形符合系爭銷售契約第第6條第5
      項第4款之約定，依第7條第2項約定請求被告給付按系爭
      銷售契約約定銷售總價百分之六計算之違約金，即屬有據
      。
　　⒊又兩造於109年10月14日簽訂系爭銷售契約第二條銷售總價
      價格雖約定為13,680,000元，惟兩造嗣又簽訂「委託銷售
      /出租契約內容變更同意書」，同意系爭不動產銷售總價
      價格變更為12,000,000元，是原告得請求之違約金應以12
      ,000,000元之百分之六計算即為720,000元【計算式：12,
      000,000x6%=720,000】。
六、從而，原告依據系爭銷售契約第7條第2項約定提起本訴，請
    求被告給付原告720,000元及自起支付命令聲請狀繕本送達
    之翌日即109年12月22日起至清償日止，按年息5%計算之利
    息，為有理由，應予准許。至逾此部分之請求，即屬無據，
    應予駁回。
七、兩造陳明願供擔保，聲請宣告假執行及免為假執行，經核原
    告勝訴部分，合於法律規定，爰分別酌定相當之擔保金額宣
    告之，至原告敗訴部分，其假執行之聲請已失所附麗，應併
    予駁回。
八、本件事證已臻明確，兩造其餘之攻擊防禦方法及所提之證據
    ，經本院審酌後，認與判決結果不生影響，爰毋庸一一論述
    ，併此敘明。 　　
九、據上論結，本件原告之訴為一部為有理由、一部為無理由。
    依民事訴訟法第385條第1項、第79條、第389條第1項第5款
    、第392條第2項，判決如主文。
中　　華　　民　　國　　110 　年　　3 　　月　　23　　日
                  民事第四庭    法  官　李杭倫  
以上正本係照原本作成。
如對本判決上訴，須於判決送達後20日內向本院提出上訴狀。
如委任律師提起上訴者，應一併繳納上訴審裁判費。
中　　華　　民　　國　　110 　年　　3 　　月　　23　　日
                                書記官　黃怡惠